臺灣高等法院臺南分院刑事判決　　　　　九十年度上訴字第一四八一號　　　　Ｇ
　　　上　訴　人　臺灣臺南地方法院檢察署檢察官
　　　被　　　告　乙　○　○
　　　選任辯護人　曾　仁　勇
右上訴人因被告違反稅捐稽徵法等案件，不服臺灣臺南地方法院九十年度訴字第六０
六號中華民國九十年八月二十一日第一審判決（起訴案號：臺灣臺南地方法院檢察署
九十年度偵字第二０三七號），提起上訴，本院判決如左：
      主      文
原判決撤銷。
乙○○行使偽造私文書，足以生損害於他人，處有期徒刑伍月，如易科罰金，以參佰
元折算壹日。
偽造之甲○○印章及源揮鋼鐵有限公司八十五年度薪資表上偽造之甲○○之印文均沒
收。
      事      實
一、乙○○前係址設台南縣永康市○○路六八九之六十九號十四樓源揮鋼鐵有限公司
    （下簡稱源揮公司）之負責人，乃係依法應納稅之義務人。明知被害人甲○○於
    民國（下同）八十五年間，雖在其公司之下包商丙○處工作及支薪，一年所支領
    之薪資為新台幣（下同）約二十萬元，為圖逃漏營利事業所得稅，竟偽造甲○○
    於八十五年度一月至十二月份，每月薪資所得新台幣（以下同）自二萬九千元至
    三萬五千元不等之八十五年度薪資表，並偽造甲○○印章蓋於薪資表上，計向其
    領取薪資所得為三十八萬元，以詐術向財政部台灣省南區國稅局新化稽徵所（下
    簡稱國稅局新化稽徵所）提出申報，使之營業成本增加十八萬元，營利所得減少
    ，以此方法逃漏營利事業所得稅四萬五千元，足以生損害於甲○○及稅捐稽徵機
    關對於稅捐稽徵之正確性。
二、案經甲○○訴由財政部臺灣省南區國稅局旗山稽徵所移送臺灣臺南地方法院檢察
    署檢察官偵查起訴。
      理      由
一、訊據被告乙○○對源揮公司於八十五年度以甲○○名義申報其薪資所得為三十八
    萬元，並刻製甲○○之印章蓋於薪資表上，據以製成各類所得扣繳暨免扣繳憑單
    持以向國稅局新化稽徵所提出申報之事實，固不否認，惟辯稱：伊確實有發放申
    報薪資之數額，但所發放之薪資均由當時承攬源揮公司之工頭丙○單獨前來領取
    ，並非直接發放給工人，因此個別工人實際領得之薪資伊並不清楚，待報稅之際
    ，則由工頭丙○提出工人身分資料及工人領得薪資供伊申報，並授權伊刻製印章
    使用，伊並無偽造文書及逃漏稅捐之犯行等語。
二、惟查甲○○雖跟隨丙○在被告公司工作，但屬零散工，一年所得額不超過二十萬
    元，且未曾授權他人刻製印章，領取薪資等情，迭據甲○○於偵查、原審及本院
    審理中供述明確（詳八十九年發查字第五八六號卷第十八頁、第十九頁第二十五
    頁，原審卷第二十一頁、第二十二頁、本院卷第三十九頁至第四十三頁），核與
    證人丙○供證：伊只拿身分證影本給被告報稅，薪資表之金額非伊填寫，亦未同
    意代刻印章等情相符（詳偵字第二０三七號卷第三十三頁、原審卷第六十三頁、
    本院卷第四十二頁），復有被告提出之八十五年度薪資表一份、國稅局旗山稽徵
    所提出之甲○○名義之各類所得扣繳暨免扣繳媒體申報資料、國稅局綜合所得稅
    八十五年度未申報核定通知書各一份附卷可稽，至甲○○於八十五年度向被告領
    取之薪資，究竟若干？雖甲○○或稱二十萬元、或稱十餘萬元不等，本院依有利
    於被告計算為二十萬元，其多報十八萬元部分，計逃漏營利事業所得稅四萬五千
    元，復有財政部臺灣省南區國稅局新化稽徵所九十一年二月七日南區新化審字第
    ０九一０００九０四一號函可按（附於本院卷第五十頁）。
三、被告雖以前詞置辯，並舉證人即被告公司之工地主任黃健鴻、會計王麗玲（改名
    為王寶穗）為證，經查：
    （一）黃健鴻僅證稱：公司與工頭約好按噸計算工資，承包工頭向公司請領工資
          ，再發給工人，公司未直接發給工人，申報薪資資料由會計負責，而會計
          王寶穗證稱：伊曾離職再回任，只管公司零用金，報稅由會計師處理，工
          人身分證等資料均由老闆乙○○提供，伊不清楚（以上詳原審卷第四十四
          頁至四十六頁、第五十九頁），所供尚難為被告有利之證明。
    （二）至被告所辯伊據實報稅，且甲○○之印章，係經甲○○授權同意代刻，惟
          既為甲○○、丙○所否認，已如前述，況被告身為企業負責人，對該公司
          是否有請工人﹖發放工資多少﹖期間多久﹖乃企業經營核算成本之基本要
          件，加以報稅時，有一定之會計稽核程序，若被告不知情而故予虛增所得
          ，此在正常報稅情況根本不可能發生，是被告所為顯與常情有悖，且被告
          並無法提出甲○○及丙○究係向其領得若干工資款及授權同意代刻印章之
          資料供以查證，是被告所辯顯係卸責之詞，不足採信，犯行應堪認定。
四、查被告明知甲○○於八十五年間，向其領取薪資所得僅約二十萬元，未達三十八
    萬元，為圖逃漏營利事業所得稅，竟利用不知情之會計偽造甲○○之印章蓋於薪
    資表上，偽造向其領取薪資所得為三十八萬元，持向國稅局新化稽徵所提出申報
    逃漏營利事業所得稅，足以生損害於甲○○及稅捐稽徵機關對於稅捐稽徵之正確
    性，核其所為係犯刑法第二百十條、第二百十五條、第二百十六條及稅捐稽徵法
    第四十一條之罪，其偽造刑法第二百十條、第二百十五條文書之低度行為，為行
    使之高度行為所吸收，均不另論罪，而行使上開偽造文書罪與違反稅捐稽徵法第
    四十一條之罪間，有方法結果之牽連關係，應從一重之行使偽造私文書罪處斷，
    公訴人對行使偽造私文書罪部分，雖漏列法條，但起訴事實已述及，自為起訴效
    力所及，本院自得併予審理。
五、又按刑法第四十一條業經立法院於民國九十年元月四日修正，將易科罰金之適用
    範圍擴大為五年以下有期徒刑之罪，並明定併合處罰之數罪，如各罪均得易科罰
    金者，其應執行之刑逾六個月時，亦得適用之，業經總統於九十年一月十日公佈
    ，一月十二日生效，被告於八十五年間犯行使偽造私文書罪，在新法修正前，而
    所犯行使偽造私文書罪，其最高本刑為五年以下有期徒刑，新舊法比較結果，以
    新法有利於被告，自應依較有利於被告之新法而適用之。
六、原審未予詳察，遽為無罪之諭知，尚有未合，檢察官上訴意旨，執此指摘原判決
    不當，為有理由，自應由本院將原判決撤銷改判，爰審酌被告犯罪之動機、目的
    、手段、所生危害及犯罪後未能完全坦承犯行等一切情狀，判處有期徒刑伍月，
    並諭知易科罰金以參佰元折算壹日，以資懲儆。偽造之甲○○印章（不能證明已
    滅失）及源揮鋼鐵有限公司八十五年度薪資表上偽造之甲○○之印文均依刑法第
    二百十九條規定宣告沒收。
據上論斷，應依刑事訴訟法第三百六十九條第一項前段、第三百六十四條、第二百九
十九條第一項前段，稅捐稽徵法第四十一條，刑法第二條第一項前段、第十一條前段
、第二百十六條、第二百十條、第二百十五條、第二百十九條、第五十五條、第四十
一條、罰金罰鍰提高標準條例第一條前段、第二條，判決如主文。
本案經檢察官劉得鉦到庭執行職務。
中    華    民    國      九十一      年      三      月      二十八    日
                                  臺灣高等法院臺南分院刑事第六庭
                                      審判長法官  楊    明    章
                                            法官  徐    宏    志
                    法官  戴    勝    利
右正本證明與原本無異。
如不服本判決，應於判決送達後十日內向本院提出上訴狀，其未敘述理由者並應於提
出上訴狀後十日內向本院補提理由書（應附繕本)。
                                      法院書記官  吳    銘    添
中    華    民    國      九十一      年      三      月      二十九    日
附錄：本判決論罪科刑法條：
刑法第二百十條：偽造、變造私文書，足以生損害於公眾或他人者，處五年以下有期
                徒刑。
刑法第二百十六條：行使第第二百十條至第二百十五條之文書者，依偽造、變造文書
                或登載不實事項或使登載不實事項之規定處斷。
